【裁判字號】    91,訴,3179
【裁判日期】    920910
【裁判案由】    搶奪
【裁判全文】
臺灣高雄地方法院刑事判決                        九十一年度訴字第三一七九號
    公  訴  人  臺灣高雄地方法院檢察署檢察官
    被      告  甲○○
    選任辯護人  焦文城律師
                施秉慧律師
右列被告因搶奪等案件，經檢察官提起公訴（九十一年度偵字第一八六八一號），暨
移
決如左：
    主  文
甲○○共同連續意圖為自己不法之所有，而搶奪他人之動產，處有期徒刑貳年陸月。
    事  實
一甲○○與庚○○（業經另案判決確定）係朋友關係，庚○○自民國九十一年六月初
  起，暫借住於高雄縣大社鄉○○路二五八巷三０號五樓甲○○之住處，而與甲○○
  及其女友即少年王珮如（另由臺灣高雄少年法院審理）同居一室，甲○○與庚○○
  二人竟共同基於意圖為自己不法所有之概括犯意聯絡，連續於附表一所示時間及地
  點，由甲○○騎乘庚○○之兄己○○所有原車牌號碼ＯＬＪ—二五一號重型機車（
  未懸掛車牌）後載庚○○，先減速接近附表一所示女子，再趁其不備之際，由庚○○下手搶奪各該女子之皮包，得手後二人旋騎乘機車加速逃逸，並分贓花用。嗣於
  同年八月二十七日晚上六時許，庚○○騎乘上開機車行經高雄市○○區○○路時，
  為警發現上開機車未懸掛車牌，其行跡可疑而加以攔檢，庚○○始供出附表一編號
  四所示犯行，並帶同警方至上開甲○○之住處，起出丙○○○所有之行動電話一支
  （內裝王珮如所有之0000000000號行動電話門號之ＳＩＭ卡一張），庚○○並陸續供出附表一編號二、三所示犯行，及帶同警方至高雄縣省道台一線三五
  八公里處路旁草堆中起出乙○○所有之皮包一只、鑰匙一串、筆記本一本、存摺碎
  紙一堆等物；另經警調閱附表一編號一戊○○遭搶之行動電話通聯紀錄，發現該行
  動電話於九十一年七月二十九日遭搶後即植入甲○○所有之0000000000
  號行動電話門號ＳＩＭ卡使用，而循線查獲附表一編號一所示犯行，並經甲○○提
  出戊○○所有之行動電話手機一支。
二案經丙○○○訴由高雄市政府警察局楠梓分局報告臺灣高雄地方法院檢察署檢察官
  偵查起訴，暨移送併案審理。
    理  由
一訊據被告甲○○矢口否認有何搶奪犯行，辯稱：只有載過庚○○去買東西或撞球，
  未與庚○○共同行搶，警察在伊住處查獲之二支手機，一支是庚○○放在伊住處，
  同居之女友王珮如拿來使用，另一支則是庚○○給伊的，伊因為不想害庚○○，才
  跟警察說是上網購買的，庚○○有時也會拿伊之手機及晶片使用云云。經查：
(一)右揭被告夥同庚○○於附表一所示時間及地點，由被告騎乘庚○○之兄己○○所有
  原車牌號碼ＯＬＪ—二五一號重型機車（未懸掛車牌）後載庚○○，先減速接近被
  害人戊○○、丁○○○、乙○○及告訴人丙○○○等女子，再趁其不備之際，由庚○○下手搶奪各該女子之皮包，得手後，旋騎乘上開機車加速逃逸，並分贓花用等
  事實，業據被害人丁○○○於警詢、被害人戊○○、乙○○及告訴人丙○○○於警
  詢及本院調查中均指述綦詳，核與共犯庚○○於警詢、偵查及本院九十一年度訴字
  第一七一四號庚○○被訴搶奪案件中（九十一年八月二十八日、同年九月十日、同
  年十月十六日警詢筆錄、九十一年九月三日、同年月十八日偵查筆錄、本院九十一
  年度訴字第一七一四號案件九十一年九月六日訊問筆錄、同年十一月二十六日審判
  筆錄參照）供述之情節均相符，並有被害人戊○○及告訴人丙○○○所有之行動電
  話各一支扣案可證，此外，復有高雄縣警察局鳳山分局重大刑案紀錄通報單、刑案
  紀錄查詢結果、車籍作業系統─查詢認可資料、贓物認領保管單、領結正本、贓物
  認領保管收據、戊○○之行動電話型號卡各一紙、機車照片三張、行動電話照片四
  張、刑案現場照片十一張、本院九十一年度訴字第一七一四號刑事案件卷宗及判決
  書各一份附卷可稽。
(二)被害人戊○○於警詢中陳稱：歹徒二人年約二十歲左右，前面騎車者身材壯碩較高
  ，後座者身材較矮略瘦，騎車者背後身材與被告極為相似，因為那名歹徒塊頭高大
  很好認等語；被害人丁○○○於警詢中陳稱：歹徒有兩名，一胖一瘦，理平頭，髮
  、膚色略黑，胖的身高約一七０公分，瘦的身高約一六０公分，他們是騎乘一部黑
  色輕機車趁我散步回家不注意時，從我後方靠近順勢搶走手上拿著的皮包等語；被
  害人乙○○於本院調查中陳稱：當天被搶的時候，時間很短，拿了皮包就跑，有兩
  個男的騎機車，在前面是胖的，後面是瘦的，從背後看，兩個人很年輕等語。而被
  告身高約一百八十公分，體重約一百一十公斤；而庚○○身高約一百六十公分、體
  重約六十公斤，業據二人於本院調查中供述在卷，並有被告之照片三幀存卷足參。
  是前揭被害人所述之二名歹徒特徵均與被告及共犯庚○○二人一高胖一矮瘦之特徵
  相符，所述之作案方式亦與共犯庚○○之供述相符，均堪採信。至被害人丁○○○
  目測較胖之歹徒身高約一七０公分，雖與被告之身高相差約十公分，惟被害人丁○○○遭搶時，該名歹徒係乘坐於機車上，在遭搶之一瞬間，本不易正確判斷其確切
  之身高，僅能對其體態有一大概之印象，尚難執此指摘被害人丁○○○指述之真實
  性。另被害人乙○○經本院傳喚到庭後，雖未當庭指認被告即為行搶之人，然此係
  因行搶過程突然且短暫，被害人乙○○又係處於驚慌之狀態下，再歷經相當時日，
  記憶難免模糊不完整，參以一般被害人害怕遭報復之心理，本難苛求被害人乙○○
  得以當庭具體指認被告，自難據此認定被告並非行搶之歹徒。
(三)告訴人丙○○○於本院調查中先指共犯庚○○係下手行搶皮包之人；嗣又稱共犯庚○○係胖者騎乘機車搭載瘦者，由瘦者下手行搶皮包（本院九十一年十二月四日訊
  問筆錄參照），先後所述顯有矛盾之處，且告訴人丙○○○亦於該次調查中陳稱：
  我被嚇到，沒有辦法看清楚等語，則告訴人丙○○○此部分指述自有瑕疵。惟告訴
  人丙○○○於警詢及本院調查中所述之二名歹徒一胖一瘦之特徵確與被告及共犯庚○○二人之特徵相符；且共犯庚○○係於為警攔檢盤查時主動供出與被告共同行搶
  告訴人丙○○○之犯行，並帶同警方至二人同住之房間，起出告訴人丙○○○遭搶
  之行動電話，而該行動電話內裝被告女友王珮如所有之0000000000號行
  動電話門號ＳＩＭ卡，且為開機中之待機狀態，王珮如係誤認該行動電話為被告之
  母親所有，因而加以使用等情，業據共犯庚○○供承在卷，及證人王珮如於警訊、
  本院調查中證述在卷（九十一年八月二十八日警詢筆錄、本院九十一年十二月四日
  訊問筆錄參照），顯見證人王珮如使用該行動電話時，被告並不否認其持有該行動
  電話，致使證人王珮如發生誤認之情事，益證被告確實有與共犯庚○○共同行搶告
  訴人丙○○○之財物，並將搶得之行動電話提供予證人王珮如使用之事實甚明，被
  告所辯：因為伊女友以為是庚○○的行動電話，所以就使用云云，與證人王珮如之
  證詞不符，應係事後卸責之詞，不足採信。
(四)經警方調閱被害人戊○○遭搶之行動電話通聯紀錄顯示，上開行動電話於九十一年
  七月二十九日遭搶當天下午二時十九分許即植入被告所有之0000000000
  號行動電話門號ＳＩＭ卡使用，其後則輪流植入被告所有之0000000000
  號、王珮如所有之0000000000、0000000000號行動電話門號
  ＳＩＭ卡使用，至九十一年十月四日為警查扣為止，有上開行動電話暨前揭行動電
  話門號之通聯紀錄、摩托羅拉電子股份有限公司九十二年七月十日函各一份在卷足
  參。被告於警詢中先辯稱：該手機是在九十一年八月二日晚上七時許上網聊天時，
  網路上一位綽號「阿賢」之男子要賣摩托羅拉牌Ｖ六０型手機手機，二人談妥以新
  臺幣（下同）四千元交易，並約定當天晚上八時三十分在左營區莒光夜市交易，買
  到當天晚上就植入ＳＩＭ卡片門號0000000000號使用至九十一年九月九
  日，再換上伊使用之0000000000號，0000000000號是伊女友
  王珮如使用的，伊女友本來有一支手機，當時壞掉，伊就把上網買的手機送給他使
  用云云（九十一年十月四日警詢筆錄參照）；嗣經警方調閱被告所有之00000
  00000號行動電話門號之通聯紀錄後，質以何以該門號之ＳＩＭ卡於九十年七
  月二十九日下午二時十九分許即植入上開行動電話使用，又改稱：當初買手機時沒
  有確定日期，可能是日期記錯了云云（九十二年一月二十九日警詢筆錄參照）；於
  本院調查中始改稱：那支手機是庚○○給伊的，伊說在網路上買的是因為不想害庚○○，庚○○在七月時拿給伊，當天伊就插卡使用，沒有問他手機如何來的云云。
  先後供述不一，是否與事實相符，已大有可疑。再者，共犯庚○○因缺錢花用而行
  搶他人財物，何以費力行搶所得財物未變賣換現花用或供己使用，竟於行搶當日隨
  即平白無故送給被告使用，而被告無故收受他人贈送之手機，亦未查明其來源，均
  與常情不符。況且，共犯庚○○搶奪被害人戊○○之犯行為警查獲後，自始未曾否
  認涉案，被告並無為其掩飾犯行之必要，所辯實係為掩飾自身犯行而顯係臨訟杜撰
  之詞，殊難採信，足認被告確有與共犯庚○○共同行搶被害人戊○○之財物，並將
  行搶所得之行動電話留供己用之事實。
(五)本院囑託法務部調查局對共犯庚○○實施測謊鑑定，經該局以控制問題法及混合問
  題法測謊結果，認庚○○稱：機車搶案其係與甲○○一起參與；手機搶案其係
  與甲○○一起去搶的；搶來的錢其係與甲○○一起花用，上述問題經測試均無情
  緒波動之反應，研判未說謊，有該局九十二年五月十三日調科南字第０九二六二三
  六一六七０號測謊報告書一份附卷足憑。綜上論述，被告確有與共犯庚○○共同為
  附表一所示搶奪犯行，應堪認定。
(六)共犯庚○○雖於偵查中改稱：甲○○騎車，不知道我有搶他人東西云云（九十一年
  八月二十八日偵查筆錄參照），惟本案均係在被告騎乘機車搭載庚○○之情況下，
  由庚○○下手行搶被害女子之皮包，苟非被告事先知情並加以配合，庚○○自無可
  能順利接近被害女子，並於得手後加速逃離現場，是共犯庚○○上開所供顯與常情
  有悖，不足採信。又共犯庚○○於本院調查中另改稱：所有搶案均係一人騎車行搶
  ，被害人說有二人行搶應該是看錯，之前說被告有一起去，是因為搶太多記不得，
  被告不知道我行搶的事，也沒有在被告載我時去行搶云云（本院九十一年十二月四
  日訊問筆錄參照），經核與被害人戊○○、丁○○○、乙○○及告訴人丙○○○所
  述係遭二名共乘一輛機車之男子行搶之被害情節均有不符，應係事後迴護被告之詞
  ，亦不足採。
(七)本院依辯護人之聲請，分別向高雄市政府警察局楠梓分局及高雄縣警察局岡山分局
  調取告訴人丙○○○及被害人乙○○之報案紀錄，固均查無告訴人丙○○○及被害
  人乙○○之報案紀錄及報案三聯單存根，有高雄市政府警察局楠梓分局九十一年十
  二月十九日函及高雄縣警察局岡山分局九十一年十二月十八日函各一紙存卷可查。
  惟報案紀錄及報案三聯單均僅係被害人於審判外之書面陳述，告訴人丙○○○及被
  害人乙○○既已就遭搶過程於警詢及本院調查中陳述綦詳，自不得僅因查無報案紀
  錄及報案三聯單存根，即認定告訴人丙○○○及被害人乙○○之指述不實。辯護人
  另質疑被害人丁○○○報案之高雄縣警察局鳳山分局重大刑案紀錄通報單及刑案紀
  錄查詢結果一紙之真實性，惟上開文書係該分局五甲派出所警員根據被害人丁○○○於九十一年八月十五日遭搶後之報案內容，而製作之職務上證明文書，辯護人復
  未能指出有何顯有不可信之情況，僅憑上開文書係以電腦製作而否認其真實性，所
  辯不足採信。而辯護人所指共犯庚○○之兄己○○涉案部分，並無證據以佐其說，
  亦不足採。
(八)本院於九十二年三月二十八日及同年五月一日訊問共犯庚○○部分，因未予辯護人
  在場表示意見之機會，故不採為本案之證據，附此敘明。
(九)綜上所述，被告前揭所辯，均不足採。本案事證明確，被告犯行堪以認定。
二核被告甲○○為附表一所示犯行，係犯刑法第三百二十五第一項之搶奪罪。被告甲○○與庚○○就前揭犯行間，有犯意聯絡及行為分擔，均為共同正犯。被告先後多
  次搶奪犯行，時間緊接，方法相同，所犯係構成要件相同之罪名，顯係基於概括犯
  意為之，應依連續犯之規定論以一罪，並加重其刑。公訴人雖未就附表一編號一及
  編號二所示犯行提起公訴，惟此部分犯罪事實與前揭論罪科刑之搶奪罪有連續犯之
  裁判上一罪關係，為起訴效力所及，本院自應併予審理。爰審酌被告年輕力壯，不
  循合法途徑獲取財物，竟與共犯庚○○共乘機車，在光天化日之下，連續四次搶奪
  獨行婦女之財物，嚴重危害社會治安及女性同胞之人身、財產安全，惡性非輕，犯
  罪猶飾詞卸責，毫無悔意，惟念其並無前科，素行良好等一切情狀，量處如主文所
  示之刑。至上開供被告及庚○○行搶所用機車一輛，係庚○○之兄己○○所有之物
  ，有車籍作業系統─查詢認可資料一紙在卷可考，故不予以宣告沒收。
三公訴意旨另以：被告與庚○○二人共同意圖為自己不法之所有，並基於概括犯意之
  聯絡，連續於附表二所示時間及地點，由被告騎乘車牌號碼ＯＬＪ—二五一號重型
  機車（車牌已先行取下），後座搭載庚○○，趁騎乘腳踏車之不詳姓名婦女不及防
  備之際，先由被告騎機車接近各該婦女身旁，再由庚○○下手搶奪各該女子之皮包
  ，得手後加速離開現場，因認被告此部分所為亦涉犯刑法第三百二十五條第一項之
  搶奪罪嫌。按犯罪事實應依證據認定之，無證據不得認定其犯罪事實；被告或共犯
  之自白，不得作為有罪判決之唯一證據，仍應調查其他必要之證據，以察其是否與
  事實相符；又不能證明被告犯罪者，應諭知無罪之判決，刑事訴訟法第一百五十四
  條第二項、同法第一百五十六條第二項、同法第三百零一條第一項前段分別定有明
  文。訊據被告堅詞否認此部分犯行，經查，公訴人認被告涉犯上開搶奪犯行，僅有
  共犯庚○○之自白為依據，迄今尚無被害人出面報案，且亦無其他贓證物扣案足佐
  ，致無法查證是否確有其事，揆諸前揭法條規定，自不得僅憑共犯庚○○之自白，
  遽認被告此部分犯行，是被告此部分犯行顯不足以證明，惟公訴人認此部分與前揭
  論罪科刑之搶奪犯行間，有連續犯之裁判上一罪，爰不另為無罪之諭知。
據上論斷，應依刑事訴訟法第二百九十九條第一項前段、刑法第二十八條、第五十六
條、刑法第三百二十五條第一項，判決如主文。
本案經檢察官葉芳秀到庭執行職務。
中      華      民      國      九十二      年      九      月    十    日
                                  臺灣高雄地方法院刑事庭
                                      審判長法  官 黃三友
                                            法 官 黃宗揚
                                            法  官 王雅苑
右正本證明與原本無異。
如不服本判決，應於判決送達後十日內，向本院提出上訴狀。
                                            書記官 黃琬婷
中      華      民      國      九十二      年      九      月    十    日
附錄法條：
中華民國刑法第三百二十五條
 (普通搶奪罪)
意圖為自己或第三人不法之所有，而搶奪他人之動產者，處六月以上五年
以下有期徒刑。
附表一：
┌───┬──────┬─────────┬──────┬────────┐
│編號  │時間        │地點              │被害人      │搶得之財物      │
├───┼──────┼─────────┼──────┼────────┤
│一    │九十一年七月│高雄縣鳳山市中山西│戊○○      │手提包一只，內有│
│      │二十九日上午│路二０三號世華銀行│（騎乘機車停│現金約六千元、身│
│      │八時許      │前                │放該處，準備│分證三張、信用卡│
│      │            │                  │發動機車離去│、提款卡、健保卡│
│      │            │                  │際）        │各一張、存摺一本│
│      │            │                  │            │及摩托羅拉廠牌Ｖ│
│      │            │                  │            │六０型行動電話一│
│      │            │                  │            │支（序號四四九二│
│      │            │                  │            │00000000│
│      │            │                  │            │二四四號、內裝０│
│      │            │                  │            │00000000│
│      │            │                  │            │九號行動電話門號│
│      │            │                  │            │之ＳＩＭ卡一張）│
├───┼──────┼─────────┼──────┼────────┤
│二    │九十一年八月│高雄縣鳳山市○○路│丁○○○    │皮包一只，內有現│
│      │十五日上午七│與善和街口        │（徒步行經該│金約九千四百元、│
│      │時許        │                  │處之際）    │身分證一張、駕照│
│      │            │                  │ │、健保卡、住屋密│
│      │            │                  │            │碼卡各一張及提款│
│      │            │                  │            │卡二張          │
├───┼──────┼─────────┼──────┼────────┤
│三    │九十一年八月│高雄縣岡山鎮○○路│乙○○      │皮包一只，內有現│
│      │二十日上午十│三０四號前（即榮民│（騎乘腳踏車│金約八千元、存摺│
│      │時二十分許  │眷村附近電信局前）│行經該處之際│、筆記本各一本、│
│      │            │                  │）          │印章一個、鑰匙一│
│      │            │                  │            │串及化妝用品    │
├───┼──────┼─────────┼──────┼────────┤
│四    │九十一年八月│高雄市○○區○○街│丙○○○（騎│皮包一只，內有現│
│      │二十二日下午│一四三巷九二弄空地│乘機車行經該│金約二千元、摩托│
│      │五時許      │旁                │處之際）    │羅拉廠牌ＬＦ二０│
│      │            │                  │            │００Ｉ型行動電話│
│      │            │                  │            │一支（序號四四九│
│      │            │                  │            │00000000│
│      │            │                  │            │二五八五號）    │
└───┴──────┴─────────┴──────┴────────┘
 附表二：
┌───┬──────┬─────────┬──────┬────────┐
│編號  │時間        │地點              │被害人      │搶得之財物      │
├───┼──────┼─────────┼──────┼────────┤
│一    │九十一年七月│高雄縣燕巢鄉派出所│騎乘腳踏車之│黑色皮包一只，內│
│      │底某日上午七│附近              │不詳姓名婦女│有現金新台幣（下│
│      │時許        │                  │            │同）五百元。    │
├───┼──────┼─────────┼──────┼────────┤
│二    │九十一年八月│高雄市○○路全國加│同上        │皮包一只，內有現│
│      │中旬某日某時│油站附近          │            │金一千五百元、身│
│      │            │                  │            │分證、郵局提款卡│
│      │            │                  │            │、信用卡。      │
└───┴──────┴─────────┴──────┴────────┘


司法院資訊處製作；財團法人民間司法改革基金會備份。
